【裁判字號】    90,交易,35
【裁判日期】    900724
【裁判案由】    過失傷害
【裁判全文】
臺灣高雄地方法院刑事判決                            九十年度交易字第三五號
    公  訴  人  臺灣高雄地方法院檢察署檢察官
    被      告  丁○○
右列被告因過失傷害案件，經檢察官提起公訴（八十九年度偵字第二七○一八號），
本院判決如左：
    主  文
丁○○因過失傷害人，處拘役參拾日，如易科罰金以參佰元折算壹日。
    事  實
一、丁○○於民國八十九年十一月十二日下午四時二十分許，駕駛車牌號碼ＬＣＴ─
    ０七六重型機車，沿高雄市○○區○○路慢車道（起訴書誤載為中正南路）往南
    行駛，於行經該路段之高雄市公車左營南站附近（起訴書誤載為左營圓環），其
    應注意汽車行駛時，駕駛人應注意車前狀況及兩車併行之間隔，並隨時採取必要
    之安全措施，而依當時情況，亦無不能注意之情事，竟疏未注意車行動態，適有
    戊○○亦騎乘腳踏車穿越中正路，因突自快車道切入慢車道，亦未注意保持併行
    間隔，因兩人有上述之過失，致兩車發生擦撞，使戊○○人車倒地，受有右臉頰
    裂傷、挫傷、瘀血及左拇指掌骨骨折之傷害。丁○○隨即向附近之啟文派出所報
    案，坦承肇事而接受裁判，並請救護車將戊○○送往正大醫院就診。
二、案經被害人戊○○訴由台灣高雄地方法院檢察署檢察官偵查起訴。
    理  由
一、右揭犯罪事實，業據被告丁○○供承不諱，復經告訴人戊○○指訴明確，核與證
    人丙○○於本院九十年二月二十二日審理時證述之情節亦大致相符。按汽車行駛
    時，駕駛人應注意車前狀況及兩車併行之間隔，並隨時採取必要之安全措施，道
    路交通安全規則第九十四條第三項定有明文，本件被告應注意、能注意而疏未注
    意上開規定而肇事，自有過失。且告訴人所受之傷害，復有高雄醫學大學附設中
    和紀念醫院診斷證明書一紙在卷可佐，被告之上開過失行為與告訴人之傷害間，
    自有相當因果關係。此外，復有高雄市政府警察局左營分局車禍處理紀錄簿一紙
    附卷可佐，事證明確，被告犯行可堪認定。
二、又本院於九十年五月三日會同雙方至案發現場勘驗，經查，兩車擦撞倒地後，告
    訴人騎乘之腳踏車前輪位於快車道與慢車道之劃分線上，而後輪則位於快車道上
    ，此有事故現場圖一紙附卷可稽，顯見告訴人係穿越快車道，且自快車道併入慢
    車道之際而與被告發生擦撞。按慢車不得侵入快車道行駛，道路交通安全規則第
    一百二十四條第三項定有明文，本件告訴人騎乘之腳踏車原行駛於快車道上，因
    併入慢車道之際而與被告騎乘之機車發生擦撞，告訴人就本件事故之發生雖亦有
    過失，惟被告尚不得以此主張免除刑事責任。至告訴人陳稱本件事故發生之地點
    ，並非在中正路高雄市公車南站附近，惟查，當天載送告訴人至正大醫院之救護
    車，確係前往左營中正路高雄市公車南站附近載送告訴人等情，除經當天救護車
    之駕駛乙○○到庭證述屬實外（見本院九十年六月十四日訊問筆錄），並有高雄
    市政府消防局九十年五月二十二日高市消防指字第五六九八號函附之緊急傷病送
    醫服務登記簿及工作紀錄簿影本各一份在卷可憑，是本件事故發生之地點應係在
    左營中正路南站附近，亦可認定，均附此說明。
三、核被告所為，係犯刑法第二百八十四條第一項之過失傷害罪。被告於犯罪發覺前
    ，向警察機關自首，業經高雄市政府警察局左營分局啟文派出所小隊長甲○○於
    本院九十年四月十九日審理時證述屬實，應依刑法第六十二條之規定減輕其刑。
    爰審酌被告並無前科（此有台灣高等法院被告全國前案紀錄表及台灣高雄地方法
    院檢察署刑案資料查註紀錄表各一份在卷足憑），被害人所受傷害尚屬輕微，被
    告犯罪後坦承犯行，惟尚未與告訴人達成和解，另本件事故之發生，告訴人亦有
    過失等一切情狀，量處如主文所示之刑，並諭知易科罰金之折算標準。
四、按被告犯罪後，刑法第四十一條第一項，已於九十年一月十日修正公布，並於同
    月十二日生效施行，其修正後規定為「犯最重本刑為五年以下有期徒刑之罪，而
    受六月以下有期徒刑或拘役之宣告，因身體、教育、職業或家庭之關係或其他正
    當事由，執行顯有困難者，得以一元以上三元以下折算一日，易科罰金。但確因
    不執行所宣告之刑，難收矯正之效，或難以維持法秩序者，不在此限。併合處罰
    之數罪，均有前項情形，其應執行之刑逾六月者，亦同。」而舊法僅規定為「犯
    最重本刑為三年以下有期徒刑之罪，而受六月以下有期徒刑或拘役之宣告，因身
    體、教育、職業或家庭之關係，執行顯有困難者，得以一元以上三元以下折算一
    日，易科罰金。」比較新舊法之結果，以新法有利於被告，依刑法第二條第一項
    前段之規定，自應適用最有利於被告之新法，即裁判時修正後之刑法第四十一條
    第一項之規定，附此敘明。
據上論斷，應依刑事訴訟法第二百九十九條第一項前段、刑法第二條第一項前段、第
二百八十四條第一項前段、第六十二條、刑法第四十一條第一項，罰金罰鍰提高標準
條例第一條前段、第二條，判決如主文。
中      華      民      國      九十      年    七    月    二十四     日
                                  臺灣高雄地方法院刑事第二庭
                                      審判長法  官  黃三友
                                            法  官  李代昌
                                            法  官  高英賓
右正本證明與原本無異。
如不服本判決，應於判決送達後十日內，向本院提出上訴狀。
                                            書記官  林雯琪
中      華      民      國      九十      年    七    月      三十     日
附錄論罪科刑法條：
中華民國刑法第二百八十四條第一項
 (過失傷害罪)
因過失傷害人者，處六月以下有期徒刑、拘役或五百元以下罰金，致重傷
者，處一年以下有期徒刑、拘役或五百元以下罰金。


司法院資訊處製作；財團法人民間司法改革基金會備份。
